臺灣高等法院臺南分院刑事裁定　　　　　 100年度聲字第45號
聲明異議人
即　受刑人　徐瑋駿
上列聲明異議人因加重竊盜等案件，不服臺灣高等法院臺南分院
檢察署檢察官之指揮執行（案號：九十九年度執更丁字第卅三號
），向本院聲明異議，本院裁定如下：
    主  文
臺灣高等法院臺南分院檢察署檢察官九十九年度執更丁字第卅三
號執行指揮書應予撤銷，由該署檢察官另為適當處分。
    理  由
一、聲明異議意旨略以：
  (一)聲明異議人即受刑人（下稱受刑人）徐瑋駿前因違反槍砲彈
    藥刀械管制條例等案件，分經法院判刑確定，嗣經臺灣高等
    法院臺南分院以九十九年度聲字第九０一號裁定，定其應執
    行刑為有期徒刑十六年，合先敘明。
  (二)上開裁定，業經臺灣高等法院臺南分院檢察署以九十九年度
    執更丁字第卅三號檢察官執行指揮書（下稱系爭執行指揮書
    ）發監執行。然系爭執行指揮書之「罪名刑期欄」中註記「
    編號一加重竊盜有期徒刑七月部分，本署於九十八年十月廿
    七日以九十九年度執字第九三號指揮執行，其自九十六年五
    月十日至九十六年十二月九日止之羈押期間，已羈押折抵期
    滿，該案已執行完畢，故有期徒刑七月已執畢部分，由本件
    扣除，是本件實際應執行有期徒刑十五年五月」；再於「羈
    押及折抵日數」欄記載「自九十六年十二月十日到九十九年
    九月二十九日止，共一千零廿五日」。
  (三)本件既經法院裁定應合併執行有期徒刑十六年，然系爭執行
    指揮書前揭方式，顯係以接續執行之方式，而將九十六年五
    月十日起至九十六年十二月九日止之實際羈押期間，先行折
    抵有期徒刑七月之刑期，而未計入受刑人羈押及折抵日數。
    致受刑人在監執行之累進處遇未達「羈押期間逾六分之一得
    逕編第三級」之標準，而影響受刑人之權益。爰依刑事訴訟
    法第四百八十四條之規定聲明異議，聲請變更執行之方式，
    將上述折抵七個月有期徒刑之期間，計入羈押及折抵日數，
    以保障受刑人之權益等語。
二、相關之法令規定：
  (一)按受刑人或其法定代理人或配偶以檢察官執行之指揮為不當
    者，得向諭知該裁判之法院聲請異議，刑事訴訟法第四百八
    十四條定有明文。
  (二)對於入監前曾受羈押之受刑人，應依看守所移送之被告性行
    考核表等資料，於調查期間內切實考核其行狀，如富有責任
    觀念，且有適於共同生活之情狀時，經監務委員會之決議，
    得使其進列適當之階級。但不得進列二級以上。行刑累進處
    遇條例施行細則第十條第一項亦有明文。
  (三)行刑累進處遇條例施行細則之訂定機關法務部於九十四年八
    月十一日以法矯字第０九四０九０二五００號函，釋示前揭
    行刑累進處遇條例施行細則第十條第一項之規定：
    所謂：1.「富有責任觀念，且有適於共同生活」之標準，
      係指：(1)羈押期間之性行考核在乙等以上之月數，初犯及
      再犯應占羈押月數二分之一以上，累犯應佔三分之二以上
      。(2)入監後無違反紀律之行為，並嚴守秩序、行狀善良者
      。2.「羈押之期間」，則為：(1)依行刑累進處遇條例第十
      九條第一項附表第三至第十一類別之受刑人，即宣告刑在
      三年以上三十年未滿，其羈押期間超過其宣告刑六分之一
      者。(2)依行刑累進處遇條例第十九條第一項附表第十二類
      別以上之受刑人，即宣告刑在三十年以上或無期徒刑之受
      刑人，其羈押期間在五年以上者。
    且各機關辦理受刑人逕編三級，其羈押期間一律以檢察官
      執行指揮書記載為準。
三、經查：
  (一)受刑人因附表所示十四罪，自九十六年五月十日遭警依臺灣
    雲林地方法院檢察署檢察官簽發之拘票拘提到案，並於同年
    月十一日起羈押於臺灣雲林看守所，及至九十九年十月廿一
    日移由臺灣高雄第二監獄執行，同年十二月廿三日轉臺灣高
    雄監獄執行迄今，有臺灣雲林地方法院檢察署檢察官拘票、
    高等法院在監在押紀錄表及高等法院被告前案紀錄表，分別
    附於臺灣高等法院臺南分院檢察署九十九年執字第七一號及
    本院卷可查。
  (二)受刑人因附表所示十四罪，先後經法院判刑確定，嗣經本院
    以九十九年度聲字第九０一號裁定，定其應執行有期徒刑十
    六年。臺灣高等法院臺南分院檢察署並據以核發系爭執行指
    揮書，內容如下：
    罪名及刑期：共十四罪，應執行有期徒刑十六年。編號一
      加重竊盜罪有期徒刑七月部分，本署於九十八年十月廿七
      日以九十九（應為九十八年之誤載）年度執字第九三號指
      揮執行，其自九十六年五月十日至九十六年十二月九日止
      之羈押期間，已羈押折抵期滿，該案已執行完畢；故有期
      徒刑七月已執畢部分，由本件扣除，是本件實際應執行有
      期徒刑十五年五月。
    刑期起算日期：九十九年九月三十日。
    羈押及折抵日數：自九十六年十二月十日到九十九年九月
      二十日止，共一千零廿五日。
    有系爭執行指揮書及臺灣高等法院臺南分院檢察署檢察官刑
    事執行案件進行單分別附於臺灣高等法院臺南分院檢察署九
    十九年度執更字第卅三號及九十八年度執字第九三號執行卷
    可按。
四、又裁判確定前犯數罪者，併合處罰之，刑法第五十條定有明
    文。數罪併罰案件，須所定之執行刑，執行完畢而言，俟檢
    察官指揮執行「應執行刑」時，再就形式上已執行部分予以
    折抵，不能謂先確定之罪已執行完畢（最高法院八十六年台
    非字第二六四號判決意旨參照）。是就附表所示各罪，既經
    本院以九十九年度聲字第九０一號裁定，定其應執行有期徒
    刑十六年，則必須俟十六年有期徒刑均執行完畢，始得謂已
    執行完畢，殊無「先確定之附表編號一所示宣告刑一部分執
    行完畢，先予扣除，實際應執行有期徒刑十五年五月」之理
    。
五、依上說明，可知受刑人就附表所示各宣告刑，均未執行完畢
    。且受刑人實際上係自九十六年五月十日起至九十九年九月
    二十日止，因附表所示各罪羈押，其羈押期間實際上乃「七
    個月（即已折抵附表編號一之有期徒刑七月）又一千零廿五
    日」。其就羈押期間是否已達法務部九十四年八月十一日法
    矯字第０九四０九０二五００號函（下稱法務部釋示函）所
    釋示之「羈押期間超過其宣告刑六分之一」之情形，即應依
    此羈押期間計算始謂符合定其應執行刑之本旨。然系爭執行
    指揮書卻將上述附表編號一所宣告之有期徒刑七月先予扣除
    ，不列入羈押及折抵日數。且法務部釋示函又謂「各機關辦
    理受刑人逕編三級，其羈押期間一律以檢察官執行指揮書記
    載為準」，受命執行徒刑之監獄即無從自行將前述七個月之
    實際羈押期間列入羈押及折抵日數，復有臺灣高雄監獄受刑
    人成績記分總表影本存卷可參。則計算受刑人羈押期間是否
    已逾宣告刑之六分之一，自亦發生不正確且不利於受刑人之
    結果。從而受刑人聲明異議指摘系爭執行指揮書前揭關於「
    編號一加重竊盜有期徒刑七月部分已執行完畢，由本件扣除
    未計入羈押及折抵日數」及「羈押及折抵日數：自九十六年
    十二月十日到九十九年九月二十日止，共一千零廿五日」之
    記載不當，非無理由，應將系爭執行指揮書撤銷，由臺灣高
    等法院臺南分院檢察署檢察官更為適當之處分。
六、據上論斷，依刑事訴訟法第486條，裁定如主文。
中    華    民    國   100    年    2     月    25    日
                  刑事第二庭    審判長法  官  葉居正
                                      法  官  陳春長
                                      法  官  陳欽賢
以上正本證明與原本無異。
檢察官如不服本裁定，應於收受本裁定後五日內向本院提出抗告
狀。
                                      書記官  施淑華
中    華    民    國   100    年    2     月    25    日